最高法院刑事判決　　　　　　九十六年度台上字第二八０四號
上　訴　人　甲○○
選任辯護人　呂福元律師
上列上訴人因違反公職人員選舉罷免法案件，不服台灣高等法院
中華民國九十六年一月十九日第二審判決（九十五年度選上訴字
第八五號，起訴案號：台灣桃園地方法院檢察署九十五年度選偵
字第二九號），提起上訴，本院判決如下：
    主  文
原判決撤銷，發回台灣高等法院。
    理  由
本件原判決認定：緣劉奕福登記參選民國九十五年度台灣省桃園
縣各鄉鎮市民代表暨里長選舉之中壢市第十一屆里長選舉之中壢
市忠義里候選人，並委請上訴人甲○○擔任選務之總幹事一職，
而上訴人為使不知情之劉奕福順利當選中壢市忠義里里長，竟自
行基於賄選之犯意，於九十五年五月中旬某日傍晚五、六時許，
獨自前往桃園縣中壢市○○路○段一八九巷五一之六號樓方錦秀
住處，向有投票權之樓方錦秀表示於該屆忠義里選舉行使投票權
時，能支持劉奕福並幫忙拉票等語後，隨即交付新台幣（下同）
二千元之賄款予樓方錦秀，藉此對於有投票權之樓方錦秀行求賄
賂，而約其為投票權一定之行使，然為樓方錦秀當場所拒，上訴
人方倖然離去。迨台灣桃園地方法院檢察署檢察官因接獲線報，
於同年六月二日傳喚樓方錦秀到案，始循線查悉上情等情。因而
維持第一審論處上訴人對於有投票權之人，行求賄賂，而約其投
票權為一定之行使罪刑之判決，駁回上訴人在第二審之上訴。固
非無見。
惟查：(一)告訴人之告訴及檢舉人或告發人之舉發，均係以使被告
受刑事訴追為目的，是其指訴是否與事實相符，仍應調查其他證
據以資審認。本件上訴人一再陳稱：證人樓方錦秀因係本件賄選
之唯一證人即檢舉人，本件若經判決有罪確定，證人樓方錦秀即
可獲得法務部頒發之檢舉獎金五十萬元等語。是否屬實，似有查
明之必要。果爾，則該檢舉人縱立於證人地位而為指證及陳述，
且其指證、陳述無瑕疵可指，仍不得作為有罪判決之唯一依據，
應調查其他證據以察其是否與事實相符，亦即仍須有補強證據以
擔保其指證、陳述之真實性，始得採為斷罪之依據，俾貫澈刑事
訴訟無罪推定及嚴格證明之基本原則。原審未再詳予調查其他補
強證據，資為綜合判斷之依據，僅以證人樓方錦秀一人之證詞，
為論處上訴人有罪之唯一憑據，自難昭折服，有證據調查未盡之
違誤。(二)審理事實之法院，對於案內與認定事實、適用法律、罪
名成立與否或於公平正義之維護或對被告之利益有重大關係之一
切證據，除認為不必要者外，均應詳為調查，然後基於調查所得
之心證以為判斷之基礎；茍與認定事實、適用法律有重要關係，
或於公平正義之維護或對被告之利益，有重大關係之事項，在客
觀上認為應行調查之證據，又非不易調查或不能調查，而未依法
加以調查，或證據雖已調查而其內容尚未明瞭者，即與未經調查
無異，如遽行判決，即屬刑事訴訟法第三百七十九條第十款所稱
之當然違背法令。本件證人樓方錦秀就上訴人向其行求交付二千
元時，有何人在場一節，警詢時稱當時「只有我在家」（見偵查
卷第一二四頁），於第一審則稱「我先生人在廚房，當時只有我
與被告在場」等語（見第一審卷第二三頁），前後陳述似非完全
一致。究竟證人樓方錦秀之先生當時有無在場，就上訴人本件被
訴犯行有否聞見，就公平正義之維護及對上訴人之利益自有重大
關係，原審未依職權詳予調查審認，亦有應於審判期日調查之證
據而未予調查之違背法令。上訴意旨執以指摘原判決不當，非無
理由，應認原判決有撤銷發回更審之原因。又原判決不另諭知無
罪部分，基於審判不可分原則，併予發回。
據上論結，應依刑事訴訟法第三百九十七條、第四百零一條，判
決如主文。
中　　華　　民　　國　九十六　年　　五　　月　 十八　 日
                      最高法院刑事第九庭
                          審判長法官  洪　清　江
                                法官  石　木　欽
                                法官  李　伯　道
                                法官  林　勤　純
                                法官  陳　晴　教
      本件正本證明與原本無異
                                      書  記  官
中　　華　　民　　國　九十六　年　　五　　月  三十一  日
                                                      v
